【裁判字號】    95,聲,3194
【裁判日期】    950918
【裁判案由】    聲明異議
【裁判全文】
臺灣臺北地方法院民事裁定              95年度聲字第3194號
異  議  人  寅○○○
相  對  人  甲○○
            丙○○
            丁○○
            庚○○○
            乙○○
            戊○○
            己○○
            癸○○
            丑○○○
            子○○
            辛○○
            邱靖峰
            壬○○
上列異議人對於本院提存所民國95年度存字第4295號提存書准予
相對人提存之處分，聲明異議，本院裁定如下：
    主  文
異議駁回。
    事  實
一、本件異議意旨略以：(一)乙○○、甲○○、己○○、庚○○○
    、丙○○、丁○○、戊○○等7人之公同共有土地及建物，
    需由以上7人本人出面處分，癸○○等7人非公同共有人，不
    得以提存代替戊○○等7人任何1人來處分公同共有土地，異
    議人並未同意處分公同共有土地。(二)公同共有土地及建物，
    應先登記為分別共有後，癸○○等人若將分別共有土地買進
    再登記過戶至其名下，才能依土地法第34條之l規定計算人
    數是否過半數。(三)異議人對於公同共有土地及建物有優先購
    買權，願以同一條件、同一價格優先承購。(四)公同共有人共
    12人，須先解除公同共有關係登記成分別共有，乙○○、甲○○、己○○、庚○○○、丙○○、丁○○、戊○○等7人
    始能出售登記過戶，故上述7人與癸○○等人所訂之契約無
    效，且該公同共有土地，癸○○等人尚未登記過戶，仍屬原
    全體公同共有人所有。又台北市○○區○○段二小段21、29
    、31之4、31之5地號及其上20036建號，門牌號碼台北市○○區○○路345號建物，地主總人數（含台山礦業）均為20
    人，癸○○、丑○○○、子○○、辛○○、邱靖峰，壬○○
    、邱文鈴等七人未過半數，不適用土地法第34條之1規定，
    無權處分上述土地及建物全部等語。
二、按當事人或利害關係人對於提存所之處分，得於處分通知書
    送達當事人翌日起10日內，提出異議；法院認為異議有理由
    時，應以裁定命提存所為相當之處分，認為異議無理由時，
    應駁回之，提存法第19條第1項、第20條第1項分別定有明文
    。次按提存事件係屬非訟程序，提存所僅得就形式上之程式
    為審查，凡提存人主張之原因事實合於提存法第9條及其施
    行細則第3條規定審查之範圍，即應予准許，而關乎實體之
    原因事實，提存所並無審查權。又清償提存，關於提存原因
    之證明文件，無庸附具，提存法施行細則第20條第5款亦有
    明文。
三、經查：本件提存通知書業於民國95年8月11日以寄存送達之
    方式送達於異議人，業據本院依職權本院95年度存字第4295
    號卷可憑，則依上開提存法第19條第1項之規定，異議人應
    於送達之翌日起10日內向本院提出異議，然異議人遲至95年
    9 月1日始行提出，亦有本院之收文戳可按，顯已逾上開10
    日之法定不變期間，異議人之異議自不合法。又本件相對人
    依土地法第34條之1規定，為異議人未依約領取應得之價金
    而提存，已於提存書載明提存原因為異議人受領遲延之意旨
    ，本院提存所依提存法第9條及其施行細則第3條規定為形式
    上之審查而准予提存，核無違誤，且依上開二後段之說明，
    清償提存，關於提存原因之證明文件，無庸附具。本件異議
    人異議意旨所爭執之法律關係，及相對人是否有處分之權利
    等語，均屬實體爭執事項，非本院提存所得加以審認。故本
    院提存所否准異議人之請求並無不當，本件異議不合法亦非
    有理由，應予駁回。
四、爰裁定如主文。
中    華    民    國    95    年    9     月    18    日
                  民事第四庭    法  官  陳邦豪
以上正本係照原本作成。
如對本裁定抗告，須於裁定送達後十日之不變期間內，向本院提
出抗告狀。
中    華    民    國    95    年    9     月    18    日
                                書記官  薛德芬


司法院資訊處製作；財團法人民間司法改革基金會備份。
